臺灣臺北地方法院民事判決　八十九年重訴字第二一一八號
　　原　　　告　　先進科材股份有限公司
　　法定代理人　　乙○○○
　　被　　　告　　東服企業有限公司
　　法定代理人　　甲○○
右當事人間請求損害賠償事件，並為訴之追加，本院判決如左：
    主    文
原告之訴及暨追加之訴與假執行之聲請均駁回。
訴訟費用由原告負擔。
    事    實
甲、原告方面：
壹、聲明：
一、被告應給付原告新台幣（下同）貳仟柒佰零壹萬元整及自起訴狀繕本送達之翌日
    起至清償日止，按年利率百分之五計算之利息。
二、原告願供擔保請准宣告假執行。
貳、陳述：
一、被告自始明知其所主張依伊與ＫＪＭ　Ｓｅｍｉｃｏｎｄｕｃｔｏｒ　Ｉｎｃ．
    （以下簡稱ＫＪＭ）及Ｄｅｌａｔｅｃｈ　Ｉｎｃｏｒｐｏｒａｔｅｄ（以下簡
    稱Ｄｅｌａｔｅｃｈ）於一九九七年（即民國八十六年，以下西元均改以民國年
    稱之）一月十五日訂立之「Ｓａｌｅｓ　Ｒｅｐｒｅｓｅｎｔａｔｉｏｎ　Ａｇ
    ｒｅｅｍｅｎｔ」即銷售代表契約而對伊負有佣金債務者，乃係依美國加州法律
    設立、登記之美商Ｄｅｌａｔｅｃｈ公司，該Ｄｅｌａｔｅｃｈ公司嗣為美商Ａ
    ＴＭＩ公司之另一美國子公司（Ｅｃｏｓｙｓ　Ｃｏｒｐｏｒａｔｉｏｎ，以下
    簡稱Ｅｃｏｓｙｓ）合併，而原告無涉。詎被告明知伊對原告未有任何佣金債權
    存在，且明知原告與美商ＡＴＭＩ公司為二個獨立法人格之不同公司，竟以美商
    Ｄｅｌａｔｅｃｈ被美商ＡＴＭＩ公司所合併，而該美商ＡＴＭＩ公司在台灣之
    公司名稱即為原告先進科材股份有限公司云云，而指原告即為美商ＡＴＭＩ公司
    ，於八十八年十二月二十二日以此欺罔不實內容具狀向台灣新竹地方法院聲請就
    原告之財產進行假扣押，並經台灣新竹地方法院准予假扣押。原告為免假扣押對
    公司之商譽及營運造成不利影響，被迫提存擔保金新台幣（下同）二千五百五十
    萬元於台灣新竹地方法院提存所以免遭受假扣押之執行。原告因被告以不實名義
    聲請假扣押，而須繳交高額擔保金始能免於權益受損，乃具狀聲請台灣新竹地方
    法院命被告限期起訴，以確定私權爭議，迺被告自知伊對原告並無債權，遂未遵
    新竹地方法院裁定於期限內起訴，反而另行聲請法院就此無謂之爭議進行調解，
    企圖拖延並規避訴訟程序之進行，更利用督促程序未為實體審查之便，同時以前
    述欺罔不實之陳述誣指美商ＡＴＭＩ公司即為原告而聲請支付命令，詎料台灣新
    竹地方法院竟又未察，對原告逕行核發支付命令。上開支付命令嗣確定後，被告
    乃據以執行原告前所提供之擔保金。又被告因未遵期起訴，其前述假扣押業經法
    院撤銷確定在案。但被告就其對原告有佣金債權乙節，迄仍未能舉出任何實證，
    足徵其主張不實。按本件經原告依法為訴之聲明變更後，原告所請求被告負賠償
    責任及返還不當得利者，係包括一百五十一萬元，該金額係因被告不當假扣押所
    致原告之損害部分；及（二）二千五百五十萬元，該金額即係被告因欺罔不實行
    為而取得支付命令後，據以強制執行而取得原告之反擔保金二千五百五十萬元。
二、請求被告賠償因不當假扣押所致原告之損害一百五十一萬元部分：
  (一)按本件被告前就原告之財產所為假扣押（假扣押裁定案號：台灣新竹地方法院八
    十八年度裁全字第一八二七號），因未遵台灣新竹地方法院之裁定於期限內起訴
    ，業經台灣新竹地方法院以八十九年度裁全聲字第一一○號裁定予以撤銷確定在
    案。按假扣押因有民事訴訟法第五百二十九條之原因而撤銷者，無論債權人有無
    故意或過失，均應賠償債務人因假扣押或供擔保所受之損害，此乃特殊之侵權行
    為請求權。茲將本件原告因被告之自始不當假扣押所受之損害，分述如后：
    1.由於被告惡意之假扣押，致原告無法及時運送聯華電子股份有限公司（以下簡
      稱聯電）所訂購之化學產品，只得通知聯電無法交貨，致原告損失一百萬元之
      營收。此部分暫先請求九十一萬二千六百七十一元。
    2.原告為使公司得以繼續正常營運，被迫已提供擔保金二千五百五十萬元，以撤
      銷被告對原告存貨及財產之查封，該擔保金提存於提存所僅得取得年利率百分
      之二之國庫利息，是以法定利率年利率百分之五計算，於供擔保期間內，原告
      至少受有年利率百分之三的利息損失，自提出擔保金日八十九年一月二十七日
      起算，至本件起訴狀提出之日止（即八十九年十一月六日）共計至少損失之金
      額為五十九萬七千三百二十九元（即25,500,000×285日÷365×3% = 597,329
      ）。
  (二)查原告係依民事訴訟法第五百三十一條，起訴請求被告賠償原告因被告之假扣押
    所受之損害，於法定要件上並無不符，被告以自創立法意旨一說抗辯原告之請求
    並無理由云云，於法無據，自不足採：
    1.按民事訴訟法第五百三十一條所定，債務人得請求施行假扣押之債權人負損害
      賠償之法律要件，僅為假扣押裁定因具同法第五百二十九條第二項事由，即債
      權人不於同條第一項期間內起訴，法院依債務人之聲請撤銷該假扣押裁定確定
      情事者即可，查本件被告之假扣押裁定既業經台灣新竹地方法院以具有民事訴
      訟法第五百二十九條第二項事由予以撤銷確定，則原告之請求即與法定要件並
      無任何不符。
    2.查被告固於假扣押裁定經撤銷前曾提出支付命令之聲請且嗣經確定，惟其與起
      訴係屬不同之訴訟行為，蓋按支付命令者，乃為督促程序，旨在求簡便、迅速
      ，而非確定私權，僅其確定時與確定判決具同一效力而已，尚非其聲請與起訴
      相同，此觀諸「起訴」係明定於民事訴訟法第二編第一章第一節，且具有一定
      之法定程式，而「支付命令」則明定於同法第六編督促程序，顯見二者有所不
      同，是本件自不得以被告曾提出支付命令之聲請，即認並無民事訴訟法第五百
      二十九條第二項之情事。被告所辯，依立法意旨，因其已取得確定之支付命令
      ，是系爭假扣押裁定雖遭撤銷，顯然不符合「債權人不於限期起訴期間內提起
      本件訴訟」與「假扣押之原因消滅或情事變更，債務人聲請撤銷假扣押」之情
      形云云，當屬無據。
三、請求被告賠償因欺罔不實行為取得支付命令後，據以強制執行而取得原告之擔保
    金二千五百五十萬元部分：
  (一)按被告以惡意利用欺罔不實之陳述，經由假扣押、調解及督促程序遂行不法侵害
    原告之事實，衡情亦屬以背於善良風俗之方法加損害於他人。原告為維護權益，
    前係依前開規定，並依民法第一百九十八條之規定，即因侵權行為而對被害人取
    得債權者，被害人得廢止該債權並拒絕履行，起訴對被告行使侵權行為之廢止請
    求權並拒絕履行被告利用程序詐欺手段所獲得之虛偽債權。惟嗣因被告依台灣新
    竹地方法院之執行命令，向台灣新竹地方法院提存所收取擔保金，是原告乃於九
    十年一月十六日為聲明之變更，請求被告就原告因被告之不法行為所受之損害予
    以賠償之。
  (二)被告未曾提出任何實證證明其對原告確有其所主張之佣金債權，僅徒以被告已取
    得確定支付命令為辯而已，至就其於聲請支付命令時，究係依何資料或事證，據
    以支持其所為本件原告為佣金債務之債務人之主張，更從未見其為任何證明或說
    明，其既明知且無任何證據足資證明原告即為其所主張佣金債務之債務人，竟又
    以不實之陳述聲請支付命令，足見其乃有欺罔不實行為之故意。又按「當事人就
    其提出之事實，應為真實及完全之陳述。」民事訴訟法第一百九十五條定有明文
    ，而「律師接受事件之委託後，應忠實搜求證據，探究案情」，律師法第二十二
    條亦定有明文；本件被告就其所主張原告積欠其佣金債務乙節，依法自有為真實
    及完全陳述之義務；其代理人則有詳加探求案情之義務，詎被告就此迄今仍未舉
    出任何實證，亦未為任何說明，足證其明知對原告應無任何佣金債權；而其代理
    人苟確已搜求證據，探究案情，本即得於本件訴訟中提出足資證明其主張之證據
    及說明，此為利己之主張及基礎，而此等事證資料乃支持其主張之訴訟資料，如
    本件支付命令進入訴訟程序，本應提出，而並無任何秘密性可言，衡情亦無不能
    提出之重大困難，然其等卻以該等證據或說明具秘密性而拒絕提出，益證渠為明
    知對原告並無任何債權存在之事實，徒以程序上技術理由加以抗辯。被告及其代
    理人迴避其為真實陳述及探求案情之義務，實已證明其以欺罔不實行為，取得本
    件支付命令之惡意及不法。
  (三)被告係以欺罔不實行為而取得支付命令，其行為確具不法性，並已侵害原告之權
    利，致原告受有損害：
    1.本件被告之欺罔不實行為，可由下列事證證明之：
      (1)被告自始即明知其對原告並無任何佣金債權，此由被告先後於八十八年十一
        月十七日及同年三十日就系爭佣金債權二度所寄發之催告函均以美國ＡＴＭ
        Ｉ（送達地址：7 Commerce Drive Danbury, Connecticut 00000-0000 U.
        S.A.）為對象，即係以美商ＡＴＭＩ公司為債務人請求清償，而僅係將副本
        寄送於原告（即ＡＴＭＩ　ＴＡＩＷＡＮ，見該函最後一行記載ＣＣ：ＡＴ
        ＭＩ　ＴＡＩＷＡＮ）而已，並非以原告為債務人而催告即可確知。足證被
        告及（或）其代理人係明知原告並非債務人，故意以虛偽不實之陳述，使法
        院誤以原告為被告所主張債權之債務人即美國ＡＴＭＩ公司，而對原告發出
        支付命令。
      (2)又查ＡＴＭＩ公司乃係一在美國那斯達克上市之科技公司，為一美國公司，
        原告則係依中華民國法律設立、登記之公司，原址設於新竹市○○路二○七
        號一樓，全名為「先進科材股份有限公司」，並無任何「美商」等國籍之標
        示，更未記載美商○○公司台灣分公司兩者不論自公司名稱或自公司登記資
        料以觀，均明顯可知係不同且各自獨立之法人，即原告乃中華民國公司，並
        非美商ＡＴＭＩ公司之「在台灣之公司」，更非其分公司，就從事商業並設
        立公司之商人及專業之執業律師，均可輕易由原告之名稱，而為中華民國公
        司，並非美商ＡＴＭＩ公司之「在台灣之公司」，更非其分公司，詎被告嗣
        於聲請假扣押、調解、支付命令時，明知二者為不同之公司，竟偽稱「Ｄｅ
        ｌａｔｅｃｈ被相對人（即ＡＴＭＩ公司）所合併，而相對人在台灣之公司
        名稱即為先進科材股份有限公司‧‧‧」，益證被告明知ＡＴＭＩ與原告乃
        屬不同法人之事實，並非僅為誤認，被告辯稱就所為主張之事實並不確定云
        云，顯屬狡辯。何況被告訴訟代理人雖稱依其當事人即被告所提供之被證九
        號廣告文書，其中均印有原告之全稱、地址及電話，並據以為其以原告為其
        所主張之佣金債權之債務人之證據，惟查該廣告上記載多家公司名稱，包括
        了ＡＴＭＩ、Ｅｃｏｓｙｓ及原告名稱，據原告前所提呈為被告所不否認之
        原證二十五號至三十一號往來信函所示，被告顯不可能有所誤認。且觀諸該
        廣告內容，於原告部分，僅載有公司名稱、地址及電話，而無法定代理人之
        名稱，是被告如於法院進行司法程序亦即包括本件對原告聲請假扣押、核發
        支付命令等，必已事前進行原告登記資料之調查，俾了解包括原告法定代理
        人姓名等資料並據以向法院陳報，而依其調查之公司登記資料，其自得輕易
        了解原告與美國ＡＴＭＩ係為完全不同之公司。故被告明知此一情事，而偽
        稱原告即係美商ＡＴＭＩ公司，以欺罔不實之陳述，利用法院不進行實體審
        酌之督促程序，更利用同時聲請調解之程序，使原告疏於對支付命令聲明異
        議，因而取得確定之支付命令，以強制執行原告之財產，乃屬訴訟詐欺，自
        構成民法第一百八十四條之侵權行為，其因此造成原告所受之財產上損害，
        亦即原告前開提存之擔保金橫遭被告收取，自應負損害賠償之責。
      (3)被告雖辯稱被告及其代理人並無本件原告所主張之侵權行為，無非係以律師
        為當事人進行訴訟程序者，係基於當事人之陳述，然未必能於提出主張時，
        即確認真正之義務人為何人，當事人不可能於明知對造並非債務人，明顯會
        敗訴，而仍提出高代價而進行無益之訴訟程序，是渠等行為並不具不法之內
        涵云云為據。惟查，被告及其代理人尤英夫律師就本件原告並非真正之債務
        人之事實確實知之甚詳，此由尤英夫律師除於八十八年十一月十七日寄發英
        文律師函予美商ＡＴＭＩ公司，而以副本寄送予原告，請求美商ＡＴＭＩ公
        司支付佣金外，另於同月三十日，復再寄發英文律師函予美商ＡＴＭＩ公司
        稱「我們相信貴公司業已收受我們於一九九九年十一月十七日寄送之信函。
        我們希望就上開信函加以更正，貴公司所積欠東服企業有限公司及ＫＪＭ
        Ｓｅｍｉｃｏｎｄｕｃｔｏｒ　Ｉｎｃ．之金額為美金一、○○一、六六二
        ‧九○元，而非美金九二九、一八四‧一八元。至今日止，已發生之佣金及
        服務費為美金五七一、一四九‧七六，而非我們於一九九九年十一月十七日
        之信函內所載之美金四九八、六七一‧○四。」，且該函亦以副本寄送原告
        。由尤律師先後二度向美商ＡＴＭＩ公司發函請求付款，顯見其明知且主張
        該美商ＡＴＭＩ公司透公司始為債務人；甚者，其於同一日即一九九九年十
        一月三十日，就同一債權，竟分別向不同之公司發函催告請求付款，顯見乃
        屬故意為之，而非未能確認何者為真正之債務人。再者美商ＡＴＭＩ公司就
        尤英夫律師之先後二封信函，曾於八十九年一月六日由該公司之律師Ｔｈｏ
        ｍａｓ　Ｃ．　ＭＡＶＲＡＫＡＫＩＳ回函尤英夫律師，該函文中除一方面
        認尤英夫律師有利益衝突之情況外，另並要求其提供所請求金額之計算基準
        ，此外，尚告知其客戶曾就九月份佣金之付款加以拒絕，因此其所主張之利
        息並不合理等，另並要求三方（包括ＫＪＭ公司）進行協商，以和平解決糾
        紛，最後表示希望日後所有通信應送交予該ＭＡＶＲＡＫＡＫＩＳ氏。可見
        尤英夫律師顯明知且主張債務人為美商ＡＴＭＩ公司，並無任何理由可判斷
        或相信原告乃其所主張之佣金債權之債務人。甚至被告就Ｄｅｌａｔｅｃｈ
        係美商ＡＴＭＩ公司透過Ｅｃｏｓｙｓ（係美商ＡＴＭＩ於美國之子公司）
        併購而非由原告加以併購，亦即應承受Ｄｅｌａｔｅｃｈ債務之公司應為Ｅ
        ｃｏｓｙｓ而非原告之事實知之甚明，此因Ｅｃｏｓｙｓ早於八十八年八月
        六日即就Ｄｅｌａｔｅｃｈ與被告及ＫＪＭ所簽訂之系爭銷售代表契約，對
        被告及ＫＪＭ發函通知終止，並明確告知Ｄｅｌａｔｅｃｈ為Ｅｃｏｓｙｓ
        所合併，是被告就Ｅｃｏｓｙｓ業合併Ｄｅｌａｔｅｃｈ以及其有關佣金之
        爭議應係存於Ｅｃｏｓｙｓ與被告間等節，早已知之甚詳；何況被告曾委託
        處理該債權爭議之美國律師事務所Ｓｎｅｌｌ　＆　Ｗｉｌｍｅｒ於八十八
        年九月八日寄發信函予Ｅｃｏｓｙｓ，由其所述內容「我們係受甲○○（即
        被告之法定代理人）、ＭＡＲＫ　ＬｅＳｋｅｒ（即ＫＪＭ之總經理）及其
        等之公司委託，協助渠等解決有關一九九七年一月十五日與據我們瞭解已為
        貴公司所併購之Ｄｅｌａｔｅｃｈ　Ｉｎｃｏｒｐｏｒａｔｅｄ間之銷售代
        表合約未付款項爭議。特別是針對ＬｅＳｋｅｒ先生已數次請求給付，為貴
        公司所扣留依約（及相關文件）應付之佣金。」，及同一事務所於八十八年
        十一月四日之再次發函可知，被告確屬明知Ｄｅｌａｔｅｃｈ業為Ｅｃｏｓ
        ｙｓ所合併，其主張之佣金爭議係存在於被告與Ｅｃｏｓｙｓ間。又Ｅｃｏ
        ｓｙｓ亦曾於八十八年十一月九日，由該公司之副總經理致函被告，告知其
        所計算之佣金並予以付款。俱見被告明知原告並非被告所主張之佣金債權之
        債務人猶惡意於台灣對原告進行假扣押、聲請支付命令等程序，其顯屬不法
        甚明，並係為避免依據上開銷售代表契約所約定本件佣金爭議應於美國進行
        仲裁，其所需耗費之鉅額訴訟費用及律師費用。又因被告於我國所進行者，
        乃聲請支付命令，而非提起訴訟，是被告所辯：伊不可能進行之訴訟程序云
        云，已屬不實。況被告聲請支付命令，乃係心存僥倖，認原告或疏於異議，
        而可取得確定之結果。縱令原告有所異議，渠或可另謀他途，要非提出高代
        價而進行訴訟程序可堪比擬。
      (4)按代理人為詐欺或脅迫時，本人亦因代理人之該意思表示而直接取得其法律
        效果，且參諸民法第一百零五條之規定，代理人之故意、過失，亦視同本人
        之故意、過失。查被告代理人尤英夫律師明知且主張美商ＡＴＭＩ公司始為
        債務人，其後由尤英夫律師所監督之本件代理人代理被告聲請支付命令時，
        顯亦明知此等事實之存在，而該等代理人之故意或過失，自應視同被告之故
        意或過失，是被告實不得諉為不知或推卸其責。且上開情節被告知之甚稔，
        又於支付命令用印並遞出聲請狀，則被告對於原告非屬債務人而仍聲請對原
        告發給支付命令乙節，顯難諉為不知，又苟被告仍辯稱該等代理人未向被告
        報告該等情事，是其並不知情而係代理人個人之行為，則就該等代理人之侵
        權行為，被告依民法第一百八十八條等之規定，仍難免其僱用人及本人之責
        任。又本件原告所主張之不法乃為被告以虛偽之陳述向法院聲請支付命令並
        使法院誤信其陳述而核發支付命令，尚非被告之起訴行為係侵權行為（被告
        根本未起訴而係聲請支付命令）或法院所為之原告敗訴判決（法院係為支付
        命令之裁定而非為判決）係屬不法，被告係利用法院就支付命令之聲請不為
        實體審究之程序，以虛偽之陳述使法院發給支付命令，而非其所為法律或事
        實上之主張為法院所誤採，被告所辯原告係主張被告不應列原告為債務相對
        人云云，乃係刻意誤導鈞院之舉，自不足採。
    2.本件被告以明知虛偽之陳述向法院聲請支付命令並使法院誤信其陳述而核發支
      付命令時，其侵權行為即已構成。又被告同時於八十九年三月六日聲請調解及
      支付命令使原告產生混淆，並早於八十九年三月二十八日即取得台灣新竹地方
      法院所核發之支付命令，而就調解聲請案，則於八十九年四月二十一日行調解
      庭，於進行調解庭時被告早應知悉支付命令未經原告於二十日內聲明異議，詎
      被告代理人楊明廣律師仍到庭參加調解，雙方並因原告陳明其非所稱佣金債權
      之債務人，而調解不成立，該代理人於調解期間亦未曾告知調解人有此支付命
      令之聲請及裁定存在，原告則因被告及其代理人之故意誤導，迨遭強制執行之
      際，始知此支付命令，係與被告所為一連串假扣押、調解聲請及調解庭進行有
      別之程序，可足證被告確有侵害原告權益之故意無疑。原告從未對被告之請求
      有所同意，此由原告對假扣押之裁定聲請撤銷一情得證，至原告因被告之聲東
      擊西行為，而未及時就支付命令提出異議，實亦無解於被告已構成之侵權行為
      。蓋侵權行為成立與否，端視行為人之行為是否與侵權行為要件相符，至被害
      人之行止為何，要非所問。此觀諸最高法院就與本件極為類似之案件（最高法
      院八十四年度台上字第一九六號，原證十一號）所為法律見解，認支付命令聲
      請人仍構成侵權行為，初不因被害人未對支付命令為異議而有所不同者甚明。
    3.被告之不法行為已侵害原告之權利，致原告受有損害：
      原告自始即未積欠被告任何債務，被告甚且於本件審理迄今亦未曾提出有關原
      告確為被告所主張佣金債務之債務人之任何證據或說明，惟因被告之上開不法
      行為，原告前開提存之擔保金無端遭被告收取，是被告之行為業造成原告受有
      財產上損害，依法自應由被告負損害賠償責任。
  (四)查最高法院八十四年度台上字第一九六號判決之基礎事實與本件相同，其所為法
    律見解自得援引於本件，茲舉其要者，列表如下：
    1.無真正之債權存在八十四年判決：是；本件：是。
    2.債權人虛構債權而聲請支付命令八十四年判決：是；本件：是。
    3.債務人未提出異議八十四年判決：是；本件：是。
    4.債權人持確定支付命令而強制執行取得清償八十四年判決：是；本件：是。
    據上開比較所示可知，本件基礎事實確與八十四年判決相同，自得援引之，端不
    得以兩者尚非相同之案件，即置之不採。
  (五)本件訴訟並無違反一事不再理原則之情事：
    1.按請求給付款項縱經發給支付命令確定，惟如其係以不法行為取得該執行名義
      ，侵害債務人權益者，應准予債務人本諸侵權行為法律關係尋求救濟，以資衡
      平。復按訴訟標的為侵權行為損害賠償請求權者，與確定支付命令之請求權，
      兩者係不相同，即無是否違背一事不再理原則之問題，有前述最高法院八十四
      年度台上字第一九六號判決可資參照。查本件被告本於欺罔不實之陳述，向台
      灣新竹地方法院聲請支付命令，乃係以不法行為取得支付命令而為執行名義，
      致侵害原告之權益，依上開最高法院判決意旨，自應准原告本諸侵權行為及不
      當得利法則請求被告給付如訴之聲明第一項所示之款項。又本件訴訟標的係為
      侵權行為、不當得利及民事訴訟法第五百三十一條，而與被告自稱基於佣金債
      權而取得之支付命令乃屬不同之法律關係而屬不同之訴訟標的，兩者既不相同
      ，是本件亦無違背一事不再理原則之問題，顯屬無疑。
    2.本件就原告之主張，所應調查者為被告是否有侵權行為、不當得利，而非如被
      告所言為「核發支付命令之法律關係」，支付命令之法律關係存在與否，僅係
      用以佐證被告之侵權行為與不當得利，蓋本件並非「確認債權不存在之訴」，
      訴訟標的（本件原告所為之請求為侵權行為、不當得利及民事訴訟法第五百三
      十一條所定之損害賠償請求權，支付命令中被告所為之請求為「佣金債權」）
      及原因事實（原告主張之原因事實乃被告之欺罔行為，支付命令中被告所為主
      張乃原告未給付佣金款項）均不同，訴之聲明亦不相同或相反，更不可以代用
      ，且原告並非請求除去依既判力所生之權利變更，乃在請求賠償被告以不法詐
      欺手段取得之執行名義（支付命令），並據以強制執行而生之損害，並非使鈞
      院反覆審理同一法律問題（實則支付命令所涉之法律關係及其原因事實並未經
      法院為任何審理），自無「重覆起訴禁止」、「一事不再理」，並無任何一事
      不再理原則之違反，而被告就伊對原告確有佣金債權乙節，迄仍未舉出任何實
      據，徒以已取得支付命令為辯而已，故本件原告之訴並非就核發支付命令之法
      律關係更行起訴，是並無被告所援引之最高法院八十二年抗字第一三八八號判
      決之適用。
  (六)本件原告亦得本諸不當得利法則請求被告返還所受利益：
    1.原告所追加提出之不當得利請求，係基於與起訴之同一事實，依法自得為之。
      況本件自原告八十九年十一月六日起訴至追加提出不當得利之請求，法院尚未
      進行任何調查、辯論程序，而僅由雙方交換書狀，因此，更無任何妨礙被告之
      防禦及訴訟終結之可能，依法原告亦得為之。且按不當得利請求權，係以使得
      利人返還其所受利得為目的，非以相對人（損失者）所受損害之填補為目的，
      故與損害賠償請求權不同，復按損害賠償之義務人，因侵權行為受利益，致被
      害人受損害者，於侵權行為請求權時效完成後，仍應依關於不當得利之規定，
      返還其所受之利益於被害人，民法第一百九十七條第二項定有明文，益證兩者
      並非相斥之關係，而係得以併存之請求權，是本件原告非不得於本訴中，就所
      起訴之同一事實同時請求損害賠償及返還不當得利。
    2.被告對美商ＡＴＭＩ公司究否有其所指稱之債權，原即不無疑問，惟依其於支
      付命令聲請狀中所載可知，其對原告根本未有任何債權，且被告迄今仍未能提
      出任何實據，業據前述，是其雖經依確定之支付命令而收取原告所提存於台灣
      新竹地方法院提存所之擔保金，然支付命令乃法院准予強制執行之執行名義而
      已，尚非因此即得使原先不存在之債權轉而成為存在之債權，是被告就所收取
      之原告擔保金利益並無法律上之原因，並因此而使原告受有損害，依法自應返
      還其利益。惟原告主張不當得利之部分係指被告收取擔保金部分，而未及於依
      民事訴訟法第五百三十一條所請求之損害賠償。
    3.又查被告對原告根本未有任何債權，則被告雖經依確定之支付命令而收取原告
      所提存於台灣新竹地方法院提存所之擔保金，該支付命令亦僅係法院准予強制
      執行之執行名義而已，尚非因此即得使原先不存在之債權轉而成為存在之債權
      ，即不因此而使「無法律上原因」轉變為「有法律上原因」，是被告就所收取
      之原告擔保金利益並無法律上之原因，並因此而使原告受有損害，依法自應返
      還其所受利益。
  (七)被告固一再強調本件原告應以循「再審」之方式尋求救濟，並稱如原告另起「侵
    權行為損害賠償之訴」顯然破壞民事訴訟體制；原告之理論可成立的話對於任何
    已確定之民事事件，都可以提出侵權行為之訴云云，惟查再審制度之存在，有其
    一定之目的及要件，並未排除當事人其他依法所得提出之訴訟或其他主張，縱有
    其他訴訟得以提起，亦無礙於再審制度之存在，被告之主張實屬無理由亦毫無根
    據。再者，苟對確實經法院詳加調查之判決再行主張債權人之侵權行為等，則該
    侵權行為之主張亦未有違一事不再理之原則，惟法院得以其債權人所主張之事實
    業經法院詳加調查而無侵權行為之構成為由駁回原告之訴。然查本件核發支付命
    令之法院自始即未曾就其法律關係為任何審酌及調查，縱使鈞院加以審酌被告是
    否有侵權行為，亦無重覆審酌之情事，其更非重為事實與證據之調查，本件原告
    之訴，當無任何破壞訴訟制度之可能，而係為維護現行訴訟制度之完整並彌補訴
    訟制度缺漏之處。又原告固曾以聲請再審之方式尋求救濟，惟經台灣新竹地方法
    院及台灣高等法院審理，均以再審之聲請已逾越法定期間而予以駁回，是該等駁
    回既未就原告所為之主張為任何審體上之審查，則並無於本件加以審酌之必要。
    何況支付命令乃法院不經訊問債務人，即就支付命令之聲請為裁定，是法院於核
    發支付命令時，就債權人主張之真偽並無任何機會使債務人為陳述或提出意見，
    苟有任何人利用此一法院不進行實體審酌之漏洞，混淆法院視聽，欺瞞法院，而
    假手法院之判決或裁定，以遂其詐害之目的者，法律自應提供被害人救濟之管道
    ，否則豈非使債務人因債權人之欺罔行為，利用法院制度之缺漏，而無任何救濟
    之途？則本件被告所據以強制執行之確定支付命令既未經法院加以實體審理而形
    成，當無如被告所稱有所謂裁判上真實與真正事實不符之誤判，亦無所謂審判制
    度之極限（死角）等問題。且被告似亦不否認其確有以不實之陳述使法院對原告
    核發支付命令之行為。
  (八)查證人即美商ＡＴＭＩ之法務長Ｍｒ‧Ｏｌｉｖｅｒ　Ｚｉｔｚｍａｎｎ前於九
    十年十二月六日鈞院庭訊時所為證述實已證明被告及其律師均明知其對原告並無
    任何佣金債權，故意以虛偽不實之陳述，使法院誤以原告為被告所主張債權之債
    務人，而對原告發出支付命令：
    1.美商ＡＴＭＩ公司及其子公司Ｅｃｏｓｙｓ於八十八年七月起，即與被告之代
      表人甲○○及銷售代表契約之另一當事人即ＫＪＭ之ＭＡＲＫ陸續會面，進行
    　系爭佣金爭議之協商，渠等間並有多次書信往來，而被告之律師亦曾涉入處理
    　，其中至少包括八十八年七月份之會面；同年八月六日由Ｅｃｏｓｙｓ所致被
    　告之終止銷售代表契約函；同年九月八日被告律師致Ｅｃｏｓｙｓ函；同年十
 　   一月四日被告律師再致Ｅｃｏｓｙｓ函；同年十一月九日Ｅｃｏｓｙｓ致被告
    　函等，足見被告及其律師均明知被告對原告並無任何佣金債權。
    2.依證人所庭呈之ＭＡＲＫ所回覆之八十八年十二月三十日信函中業明確表示其
    　已退還Ｅｃｏｓｙｓ所給付之佣金，而被告雖已收取，然其稱亦將退還，足見
    　被告及其同為銷售代表契約當事人之ＫＪＭ，自始即係與美商ＡＴＭＩ及其子
  　　公司Ｅｃｏｓｙｓ交涉有關佣金債務之處理。而依證人所庭呈之美商ＡＴＭＩ
    　公司佣金計算表所示，該等公司所應支付予被告者，僅為美金五七、○六三‧
    　一元，與ＫＪＭ合計亦僅為一○九、五一三‧七四元，其與被告所主張之美金
    　九五三、三六二‧九○元相去甚遠，惟姑不論渠等間就該等金額究應依何者為
　　  準，據此，均足證被告確有明知其債務人為Ｅｃｏｓｙｓ，與原告全然無涉。
    3.又證人在上開協商程序中，始終親自參與，如其證詞所述，原證二十八號即係
      由其撰稿而交由Ｅｃｏｓｙｓ之副總Ｐｅｔｅｒ寄發，而原證三十號被告之律
      師致Ｅｃｏｓｙｓ之信函，亦係以副本予證人，是證人就本件協商之始末知之
      甚詳，其證詞自業足證明上開事實。
    4.又Ｅｃｏｓｙｓ給付予被告及ＫＪＭ（被告所主張之佣金債權係包括該公司之
    　債權）佣金之匯款記錄，及ＫＪＭ退還之記錄依序為：
　　　八十八年十二月十日Ｅｃｏｓｙｓ匯款予ＫＪＭ美金二四、一五○元。
　　　八十八年十二月十日Ｅｃｏｓｙｓ匯款予被告美金二四、一五○元。
　　　八十八年十二月二十九日Ｅｃｏｓｙｓ匯款予ＫＪＭ美金六、二九三‧七三
　　　　元。
　　　八十八年十二月二十九日ＫＪＭ退還美金六、二九三‧七三元予Ｅｃｏｓｙ
　　　　ｓ。
　　　八十八年十二月二十九日Ｅｃｏｓｙｓ匯款予被告美金一○、九○六‧一九
　　　　元。
　　　可知被告及ＫＪＭ曾自Ｅｃｏｓｙｓ收受佣金之給付，縱其雖不同意所應支付
　　　之金額，甚且予以退還，然被告知悉原告並非債務人之事實，實昭昭甚明。
參、證據：除聲請訊問證人尤英夫、馮五峰、Ｍｒ‧Ｏｌｉｖｅｒ　Ｚｉｔｚｍａｎ
    　　　外，另提出（均影本，各為一分）：
原證一號：被告與美商Ｄｅｌａｔｅｃｈ之銷售代理協議書。
原證二號：被告八十八年十二月二十二日假扣押聲請狀。
原證三號：台灣新竹地方法院八十八年十二月二十四日八十八年度裁全字第一八二七
          號裁定。
原證四號：原告八十九年一月二十七日提存二千五百五十萬元之提存書。
原證五號：原告八十九年一月二十八日民事聲請狀。
原證六號：被告八十九年三月六日調解聲請狀。
原證七號：被告支付命令聲請狀。
原證八號：台灣新竹地方法院八十九年三月十四日八十九年度促字第二四九一號裁定
          。
原證九號：台灣新竹地方法院八十九年度裁全聲字第一一號裁定。
原證十號：台灣新竹地方法院新院執孔三五二二字四○八八○號執行命令。
原證十一號：最高法院八十四年度台上字第一九六號判決。
原證十二號：最高法院八十年度台上字第四九八三號及五十一年度台上字第四○○號
            刑事判決。
原證十三號：被告八十八年十一月十七日致ＡＴＭＩ函。
原證十四號：ＡＴＭＩ資料一份。
原證十五號：原告執照。
原證十六號：王澤鑑著「侵權行為法第一冊-基本理論一般侵權行為」八十七年九月
            版第三三八頁參照。
原證十七號：台灣新竹地方法院八十九裁全聲字第一一○號裁定。
原證十八號：最高法院七十三年度台上字第三三九八號判決。
原證十九號：最高法院七十一年度台上字第二三八八號判決。
原證二十號：台灣新竹地方法院八十九年裁全聲字第一一○號裁定確定證明書。
原證二十一號：尤英夫律師具名發函之八八世法（一）字第一一○二四號律師函。
原證二十二號：被告八十八年十一月十七日律師函中譯本。
原證二十三號：洪遜欣著中國民法總則第四七五頁。
原證二十四號：台灣新竹地方法院八十九年度聲字第四十號裁定。
原證二十五號：尤英夫律師一九九九年十一月三十日致美商ＡＴＭＩ之英文律師函。
原證二十六號：美商ＡＴＭＩ之智慧財產權法務Ｔｈｏｍａｓ　Ｃ．　ＭＡＶＲＡＫ
              ＡＫＩＳ回函。
原證二十七號：Ｅｃｏｓｙｓ、美商ＡＴＭＩ及原告間之關係簡圖。
原證二十八號：Ｅｃｏｓｙｓ終止銷售代表契約函。
原證二十九號：美國律師事務所Ｓｎｅｌｌ　＆　Ｗｉｌｍｅｒ於八十八年九月八日
              所寄發之信函。
原證三十號：美國律師事務所Ｓｎｅｌｌ　＆　Ｗｉｌｍｅｒ於八十八年十一月四日
            之再次發函。
原證三十一號：Ｅｃｏｓｙｓ副總經理於八十八年十一月九日致被告函。
原證三十二號：銷售代表契約節譯文。
原證三十三號：台灣新竹地方法院八十九年竹調字第三○號報到單及調解程序筆錄。
原證三十四號：併購契約書及其中文節譯本。
原證三十五號：ＫＪＭ之ＭＡＲＫ八十八年十二月三十日表示退還佣金之信函。
原證三十六號：匯款記錄影本共五紙（含中譯文）。
乙、被告方面：
壹、聲明：
一、原告之訴駁回。
二、如受不利判決，請准被告供擔保免為假執行。
貳、陳述：
一、原告提出「不當得利請求權」，顯然增加起訴時所無之基礎請求事實與請求權基
    礎，妨礙被告之防禦權之行使與訴訟程序終結，被告不同意。
二、就「不當得利請求權」而言：依最高法院六十九年台上字第一一四二號判例之要
    旨：「在債務人對於原執行名義之確定判決提出再審之訴予以變更前，亦非無法
    律之原因而受利益」，故原告本項請求權，應無理由。
三、就民事訴訟法第五三一條之請求權而言：依民事訴訟法第五二九條之立法意旨而
    言，應該係「債權人於提出假扣押聲請後遲遲不提出本訴訴訟以確定實體法律關
    係，自應對實施假扣押所對債務人造成之損害為賠償」；而本事件中之具體情形
    是被告已對原告聲請發出支付命令並已確定，與本案請求之民事訴訟有相同效力
    ，即無「遲遲不提出本案訴訟，而在未確定實體法律關係狀態下長久實施假扣押
    」之情形。因此，系爭假扣押裁定雖遭撤銷，惟顯然並不符合「債權人不於限期
    起訴期間內提起本案訴訟」與「假扣押之原因消滅或情事變更，債務人聲請撤銷
    假扣押」之情形。且「因實施假扣押所造成之損害」，因係指「實施假扣押期間
    ，債務人因財產遭凍結所遭受之損害」。原告雖主張有一百五十一萬元之損失，
    惟依據原告歷次書狀所提之事實與證據，對於損害之「確實數額」與「相當因果
    關係」並未為舉證，應難認為原告本項請求有理由。
四、就「侵權行為請求權」而言：
  (一)按支付命令既因債務人未於法定期間內提出異議而與確定判決有相同效力，則其
    既判力、執行力自均與判決相同，債務人對於支付命令未於法定期間提出異議者
    ，支付命令與確定判決有同一之效力，不僅具有執行力，亦具有既判力。故原告
    提出本訴訟，顯然有違「一事不再理」原則。
  (二)任何「侵權行為」均應「行為具有不法內涵」。本件係原告於於接獲支付命令未
    於法定期間內提出異議，致該支付命令確定；原告為何不提出異議，其原因可能
    很多（如：原告認為確實積欠債務，原告願意為他人背負債務），被告無從知悉
    ，惟無論如何，被告並未使用任何不法手段影響原告公司對於支付命令實質內容
    之判斷，亦未以不法手段阻撓原告公司提出異議。因此：設若原告係對於支付命
    令之內容心悅臣服，則被告當然無侵權行為可言。設若原告係因為疏忽而未提出
    異議，試問，這能將之等價認為係被告之侵權行為嗎？
  (三)依原告所主張之「具體侵權行為內容」係謂：被告明知原告非為債務人，但是指
    稱原告為債務人，並以原告為聲請支付命令之對象，則被告並未「明知原告為債
    務人」之他人內心意向與主觀認知，原告有何能力能替他人決定？原告要求鈞院
    傳訊證人Ｍｒ‧Ｏｌｉｖｅｒ　Ｚｉｔｚｍａｎ，亦係基此理論。然而民事訴訟
    事件或督促程序之結構，每一件都是「由原告指稱被告為債務人」，至於該等主
    張有無道理？係屬於實體判斷範疇。因此，所謂「被告指稱原告為債權人」者，
    應屬於「實體爭執事項」。此因法院判決原告敗訴，其相同意義就是宣示「原告
    於實體上指稱被告為債權人，事屬錯誤」，起訴之原告充其量只是受敗訴判決而
    已，但不得因此推論「原告起訴係侵權行為」。再原告所謂「被告於聲請支付命
    令時，不應該列原告為相對人」之文句，即指「被告認為自己非為支付命令之債
    務相對人，不服被告聲請支付命令所述意旨」，則原告應當依法提出異議。此乃
    原告不可能因為被告聲請支付命令時故意將非債務人之原告列為相對人，使得原
    告信以為真，因此未於法定期間內提出異議。故原告既然認為自己不是支付命令
    債務人，又不於法定期間內提出異議，如今支付命令已經確定了，卻主張被告於
    聲請支付命令時將原告列為債務相對人一節為侵權行為，自不合理。如果原告之
    理論可行，則「支付命令」制度即無從成立？且查，原告所指述被告侵權行為之
    舉體內容，係謂「被告自始明知系爭債權不存在」。如此一來，欲判斷被告有無
    侵權行為，一定必須進入「支付命令所彰顯之債權到底存不存在？」之實體審理
    。原告之目的就是希望對於支付命令之同一事實再為實體審理，甚為顯然。無論
    原告使用如何之名詞，顯屬有違「一事不再理」。
  (四)原告雖然提出最高法院八十四年度台上字第一九六號判決所宣示之法律見解，惟
    查倘對於「確定判決」或係「與確定判決具有相同效力之其他執行名義」可以提
    出侵權行為請求的話，顯然不符現行民事訴訟基本制度。蓋侵權行為必須行為人
    之行為具有「不法內涵」。而訴訟上之詐欺行為，當係指「當事人以偽造證據、
    證詞或使用不實證據、證詞等方法，使得事實審法院陷入錯誤，因此做出錯誤之
    判決，偽造或使用假證據之一方獲得民事勝訴判決」而言。否則，如果當事人未
    有任何具有不法內涵行為，縱使法院判決或非訟裁定結果之「裁判上真實」與「
    真正事實」不符之「誤判」情形，究不能因此倒果為因，認為當事人有不法。何
    況因為承審法官受限於個人學識經驗與證據法則，於具體民事判決中所宣示之真
    實僅為「裁判上之真實」而非「事實上之真實」。任何民事判決中之真實只要是
    「裁判上之真實」，就都有可能與真正之事實相違；此乃審判制度之極限（死角
    ）。因此，於我國民事訴訟法上對於前開問題（即判決已經確定，已無上訴之救
    濟途徑。惟發現該民事判決確實有錯誤之情形者），立有再審即民事訴訟法第四
    九六條第一項第八款、第九款、第十款等列舉之各類「訴訟詐欺」之具體類型。
    也就是說，如被告之行為具有「不法內涵之侵權行為」者，皆可循再審程序補救
    。如果被告之行為根本不構成再審事由，則被告行為之不法內涵何在？因此，於
    現行體例上確實應該要循由再審制度解決，絕不是另外提出「侵權行為損害賠償
    之訴」。否則，如果可以不循再審而係另提出「侵權行為損害賠償之訴」的話，
    則對於任何已確定之民事事件，都可以提出「侵權行為」之訴（對於該「侵權行
    為之訴」，又可以提出「侵權行為之訴」，幾乎永無止盡）民事判決之既判效力
    何在？「重複起訴」如何禁止？且「侵權行為之訴」的重點顯然是在判斷「訴訟
    上侵權行為」之有無？此時等於事後以新的訴訟程序再來審理「已確定之他件民
    事判決對於證據取捨與事實認定之當否？」，這與「就同一事件重新起訴，重為
    事實與證據調查」有何兩樣？
  (五)又最高法院八十四年度台上字第一九六號判決之具體事實為：「‧‧‧票據上權
    利之行使，與票據之占有有不可分離之關係，非票據之執票人不得行使之。上訴
    人『明知』非系爭支票之執票人，不得行使支票權利，竟以其影本利用督促程序
    取得支付命令，而對被上訴人強制執行，乃故意不法侵害被上訴人權利，應負侵
    權行為損害賠償責任」，足見於該件民事判決之事實中，當事人所以被認為有侵
    權行為者，不是因為渠聲請支付命令，而係因為渠「明知未持有支票正本」。因
    此，原告為了對「被告行為之『不法內涵』何在？」提出合理架構，也因此將之
    架構在「被告公司或被告公司所委任處理法律事務之尤英夫律師明知原告公司不
    是債務人，猶仍提出支付命令聲請」之主觀不法意圖上。惟查：任何官司只要有
    人勝訴，就一定有人敗訴；相信任何律師於執業之過程中，一定有敗訴之經驗。
    不論實體理由或係程序理由遭敗訴，均係宣示「被告對原告債務不存在」，則此
    時能遽予推論「律師都是學有專精之人，既然提出訴訟，豈有敗訴之理？如果敗
    訴，顯見是律師明知權利不成立或不存在，而仍提出訴訟，意圖欺騙法院」？相
    信每個律師在執業上應該常常碰到「義務人身分難定？」之困難問題，再加上未
    提出訴訟前實無從調查認定，因此碰到這種情形輒將可能的義務人列為共同被告
    而提出訴訟，甚且法院調查之後，還不捨得將依現有訴訟資料足以顯示非為債務
    人之被告撤回，寧可讓法院就該部分判敗訴。因此，被告於提出支付命令請求時
    ，究竟要以列誰為債務人，那是判斷的問題，即使判斷有錯誤（而且所謂之錯誤
    ，係因為不符原告所認為之事實），或許能說該名律師學養不足，但是不能遽以
    「故意之侵權行為」相繩。否則任何律師只能保佑自己永遠勝訴，否則大概就要
    背負「訴訟上詐欺未遂」刑責。以本事件而言，於當事人即被告公司所提供之資
    料上，其中均印有原告之全稱、地址、電話，站在一個律師的立場，建議當事人
    對於所有可能債務人進行法律上訴追程序，這是很常見的事（否則，告甲的時候
    ，甲推給乙；告乙的時候，乙又推給丙）。無論律師如何建議，都不會是「律師
    已經明知當事人間真正之法律關係」！尤其原告言「尤英夫律師所發出之催收信
    函，僅列美商ＡＴＭＩ公司為對象，原告只是副本受通知之對象，於第二封中文
    律師函時始列原告為受催收對象，足證被告及其代理人明知原告非為債務人云云
    ，更無理由。蓋律師函只是律師為當事人表達催收意見而已，律師接受當事人發
    出催收信函乃稀鬆平常之事，但哪個律師敢說「受催收對象一定就是真正債務人
    」？「律師聽完一方當事人之陳述，已經確知真正法律關係」？還不就是「試試
    看」。受催告人願意給面子還錢當然很好，受催告人對於律師催收函棄之不顧，
    律師又能怎麼樣？尤英夫律師在第一次英文催收信函將美商ＡＴＭＩ公司為對象
    ，就與在第二次中文催收信函中將被告列為催收對象，其意義是一樣的，都是依
    據當事人所提供之資料，就判斷上可能之債務人發函催收而已。原告稱「尤英夫
    律師『明知』被告公司絕非債務人」，未免將律師之能力太過神化。而且尤英夫
    律師也有以被告公司為催收對象而為發函，依據相同之邏輯，原告為何不說「尤
    英夫律師明知被告為債務人？」。被告先前已先對原告發債務出催收信函，未獲
    回應後決定應採法定程序，先係聲請假扣押，而且依照假扣押裁定提供八百五十
    萬元供擔保後實施假扣押。被告提供擔保與實施假扣押當時並無從預期爾後會發
    生之情形。事實上，被告公司確實負擔八百五十萬元資金無法週轉之不利益，並
    已做好進行訴訟準備（一個審級之裁判費用最少二十五萬元，還有委任律師費用
    ），而凡進行訴訟必定負擔訴訟成敗未定之風險；而建議當事人付出高代價與訴
    訟風險進行法律程序之律師，當然也是負擔著「專業法律能力與職業道德是否值
    得被信任？」與「敗訴時應難堪地面對當事人」之風險。此種利害關係下，有哪
    個當事人會「明知對造根本非債務人、明顯會敗訴」而仍執意付出高代價而進行
    無益之訴訟程序？尤英夫律師為執業多年之資深律師，於社會上享有不錯風評，
    相信尚不至於為了賺取幾萬元的律師費而「『明知』當事人一定會敗訴」還建議
    當事人花費龐大費用提出無益訴訟。且被告是否在美國進行仲裁與被告選擇在中
    華民國進行法律程序是兩回事。絕沒有那種為了在美國省錢，所以在台灣打訴訟
    的必然道理。尤其，只要是沒有用之訴訟或法律程序，無論程序費用多麼便宜，
    也是無益。只要是會敗訴的官司，就算在中華民國進行，當事人固然在中華民國
    支出無益成本與費用，難道就能節省在美國必須支出之費用？訴訟程序實無從取
    巧或心存僥倖可言。如果當事人是沒有理由、證據的，在美國打不贏官司，在中
    華民國一樣也打不贏官司。而且，被告確實依據中華民國法律提供巨額擔保實施
    假扣押，並為開始進行實體訴訟之準備，於實體訴訟上就必須施出渾身解數攻擊
    防禦，在中華民國進行法律程序有何意圖僥倖可言？又原告雖提出若干美商公司
    之函件，因此主張被告與其委任處理法律事務之尤英夫律師必然有『明知』之惡
    意」云云。試問，原告對於該美商公司之內部文件居然全部擁有且一應俱全，則
    被告與尤英夫律師於判斷時認為原告即有可能亦為應負擔債務之人，就算有判斷
    錯誤（按，所謂之判斷錯誤，是依照原告之標準），亦與「明知且有故意之不法
    侵害意圖」不同。再查，依照原告之說法，似乎原告能確定「該美商公司就是真
    正債務人」。問題是，原告憑什麼可以替第三人決定該第三人積欠他人債務？原
    告憑什麼敢說自己的判斷就是正確？退萬步言，就算原告之法律專業知識與判斷
    力優於他人，也不能遽將法律專業知識或係判斷力不及原告之該他人所判斷之結
    果評估為故意之侵權行為，因為被告就算是「錯認債務人」身分而提出支付命令
    聲請，然「債務人身分」係實體審理後才知之結果，被告並未有任何偽造證據、
    證詞等使得法院或原告公司誤判或信以為真之不法行為。
  (六)以本事件而言，依證人Ｍｒ‧Ｏｌｉｖｅｒ　Ｚｉｔｚｍａｎ之說法，期間曾經
    過非常多個公司併購、整合，而且各公司間又有很複雜之交叉持股與互為控股公
    司之關係，並不是那麼容易瞭解。以被告訴訟代理人而言，也是於訴訟上才知道
    還有那麼多公司，而且至今也僅有原告說明，被告訴訟代理人也不是真的就清楚
    渠等公司間之關係。因此，如強謂無法律知識之被告負責人或不知上情之訴訟代
    理人一定「明知」，實無依據。
三、證據：提出（均影本，各一件）：
被證一：台灣新竹地方法院八十九年度促字第二四九一號支付命令。
被證二：台灣新竹地方法院八十九年度促字第二四九一號支付命令確定證明書
被證三、實務見解三則（均為有關確定之支付命令效力）。
被證四、台灣高等法院八十九年度抗字第三○八○號民事裁定。
被證五、最高法院六九年台上字第一一四二號判決要旨。
    理    由
壹、程序方面：
一、按訴狀送達後，如請求之基礎事實同一或不甚礙被告之防禦及訴訟之終結者，原
    告仍得為訴之追加，民事訴訟法第二百五十五條第一項第二款、第七款分別定有
    明文。按本件原告就其起訴聲明請求被告給付二千五百五十萬元及法定遲延利息
    之部分，原係主張依民事訴訟法第五百二十九條第二項、第五百三十一條之規定
    （乃特殊之侵權行為），嗣於九十年三月八日（乃本院依集中審理程序踐行書狀
    交換程序中）遞狀追加此部分聲明之訴訟標的不當得利、一般之侵權行為（民法
    第一百八十四條前段、後段），查綜觀原告於訴訟追加前後請求之說明，主要係
    以被告藉莫須有之債權行假扣押，經原告提存擔保金後，被告並取得支付命令進
    而執行原告之財產，造成原告權利受損，被告並因此而受有利益為其內容，其基
    礎事實既屬相同（均以被告明知原告非其債務人而不法取得支付命令），且其追
    加程序既於本院第一次準備程序之前所為，對於被告之防禦及本案訴訟之終結亦
    無妨礙（最高法院五十六年台上字第三○六四號判例意旨參考），因此被告雖不
    同意原告就不當得利部分所為訴訟標的之追加（參本院九十年五月二十一日準備
    程序筆錄），然原告嗣後所為訴之追加行為，自無不合，應准許之；其次，原告
    仍得於起訴狀送達後擴張起訴之聲明，此亦為民事訴訟法第二百五十五條第一項
    第二款所明定。查原告起訴時就前開給付之訴其聲明雖係求為判決命被告給付二
    千五百五十萬元，然其於九十年十月三日遞狀（言詞辯論意旨狀）請求擴張其上
    開訴之聲明求為判決命被告給付二千七百零一萬元，並於本院九十年十月八日之
    言詞辯論期日再次陳述擴張聲明之意旨，查其行為，既與民事訴訟法第二百五十
    五條第一項第二款之規範情節相符，且被告亦對原告前開行為亦無異議（有前揭
    期日之筆錄附卷足稽），參酌前揭法律之規定，原告上開擴張訴之聲明之行為，
    亦應准許。
二、經查原告起訴狀所載聲明第一項確認被告對原告就被告與ＫＪＭ及Ｄｅｌａｔｅ
    ｃｈ於八十六年一月十五日訂立之「Ｓａｌｅｓ　Ｒｅｐｒｅｓｅｎｔａｔｉｏ
    ｎ　Ａｇｒｅｅｍｅｎｔ」所生之佣金債權二千五百五十萬元不存在，雖其於九
    十年三月八日具狀表明係變更為「被告應給付新台幣貳仟伍佰伍拾萬元整自起訴
    狀繕本送達之翌日起至清償日止，按年利率百分之五計算之利息」，但查兩者訴
    訟型態既不相同（一為消極確認之訴、一為給付之訴），相互間亦無可以代用之
    關係，性質上難認係為訴之變更，惟查原告既於準備書（一）狀內表明就前述起
    訴狀所載前述消極確認聲明予以「縮減」即不再請求本院裁判，顯有撤回其此部
    分聲明之意思，茲被告對原告上開訴訟撤回之行為既已明示同意（參本院九十年
    五月二十一日準備程序筆錄），依民事訴訟法第二百六十二條第一項之規定，本
    院即無庸再對原告此部分主張為裁判，附此說明（惟因原告起訴時已另有與前開
    給付之訴內容相同之另一訴之聲明存在，故其撤回前開消極確認之訴部分，即無
    妨礙）。
三、次查，本件原告起訴及訴之追加所主張之訴訟標的乃民事訴訟法第五百三十一條
    、侵權行為及不當得利，與兩造爭執之台灣新竹地方法院八十九年度促字第二四
    九一號支付命令之請求為佣金債權請求權並不相同（最高法院八十四年度台上字
    第一九六號判決意旨參考），是原告指稱其提起本件訴訟及追加起訴，並不違反
    民事訴訟法第四百條第一項之規定各語，並非無據。因此被告抗辯原告係就同一
    法律關係重複起訴云云即無足取（惟原告依侵權行為等訴訟標的提起本件訴訟係
    欠缺權利保護之必要，當於其後說明之）。
貳、得心證之理由：
一、原告起訴主張：被告明知與其有佣金債權之爭執者，乃合併美商Ｄｅｌａｔｅｃ
    ｈ之美商ＡＴＭＩ公司，而原告與美商ＡＴＭＩ公司人格有別，故被告對原告實
    際上並無任何佣金債權存在，竟以美商ＡＴＭＩ公司在台灣之公司名稱即為原告
    「先進科材股份有限公司」為由，而於八十八年十二月二十二日以此不實內容具
    狀向台灣新竹地方法院聲請就原告之財產進行假扣押並經該法院准予假扣押，原
    告為免商譽及營運造成不利影響，提存二千五百五十萬元之擔保金於上開法院提
    存所以免遭受假扣押之執行。其後原告具狀聲請上開法院命被告限期起訴，然被
    告並未遵期起訴，反於八十九年三月六日向上開法院另行聲請調解，又於同日復
    向該法院以美商ＡＴＭＩ公司即為原告為由聲請發支付命令，嗣該支付命令於八
    十九年四月十八日確定後，被告乃據以執行原告提存之上開擔保金二千五百五十
    萬元，然其後被告因未依前述台灣新竹地方法院之裁定遵期起訴，致上開假扣押
    裁定業經前述法院撤銷確定。故被告除應依民事訴訟法第五百三十一條、第五百
    二十九條之規定賠償原告因假扣押或供擔保所受之損害，其不法取得前開支付命
    令而收取原告提存之擔保金之行為，係屬侵權行為應負損害賠償責任，且既屬無
    法律上之原因而受利益，致原告受損害，亦應返還前開執行所得之利益等語。
二、被告則以：前揭台灣新竹地方法院所為假扣押裁定雖遭撤銷，惟因被告已先行對
    原告提出支付命令並經確定，故本件並無民事訴訟法第五百二十九條、第五百三
    十一條所稱之情事，且原告所稱其因遭假扣押或供擔保所受之損害，即擔保金之
    利息損失、營收損失等均與被告實施之假扣押或原告供擔保之行為間均無因果關
    係。又被告並未使用任何不法手段影響原告對於支付命令實質內容之判斷，亦未
    以不法手段阻撓原告提出異議，如支付命令已經確定，原告亦應以聲請再審之方
    式請求救濟，不得另以侵權行為訴訟主張被告取得確定之支付命令係屬不法或另
    以其他訴訟主張救濟，否則即為對於確定判決或與確定判決具有相同效力之支付
    命令再為爭執，故原告所稱之具體侵權行為事實「被告明知不實而仍指原告為債
    權人至取得確定之支付命令」一節，既屬實體爭執事項，已需審查前述支付命令
    所彰顯之債權是否存在，自不得提起本件訴訟。又本件確定之支付命令既未經撤
    銷，則被告執行原告提存之上開擔保金亦無侵權行為或不當得利各語置辯。
三、本件經依民事訴訟法第二百七十一條之一第一項之規定整理並協議簡化爭點後，
    兩造對於被告聲請假扣押後，原告提供擔保金二千五百五十萬元免為假扣押，被
    告經法院限期起訴後未遵期起訴致法院撤銷假扣押，以及被告聲請發支付命令並
    經確定，被告並持前述確定之支付命令執行原告提存之前述擔保金等情節均不爭
    執，而此部分並有被告之聲請假扣押狀、台灣新竹地方法院八十八年度裁全字第
    一八二七號民事裁定、同前法院八十九年度存字第一八一號提存書、被告於台灣
    新竹地方法院八十八年度裁全字第一八二七號提出之聲請限期起訴狀、台灣新竹
    地方法院八十九年度聲字第一一○號民事裁定、被告之民事調解聲請狀、被告之
    民事支付命令聲請狀、台灣新竹地方法院八十九年度促字第二四九一號支付命令
    暨判決確定證明書、台灣新竹地方法院八十九年十月三十一日新院錦執孔三五二
    二字第一○八八○號執行命令等附卷足稽，並經本院函查台灣新竹地方法院查證
    無訛，有該院錦民甲八十九促二四九一字第四六四○四號函存卷足佐，是前開情
    節應可信為真實；而兩造爭執之主要部分，則為(一)原告是否因台灣新竹地方法院
    八十九年度聲字第一一○號民事撤銷假扣押裁定而受有損害？(二)原告主張其因被
    告持前述支付命令而執行取得上開擔保金二千五百五十萬元係屬不當得利或侵權
    行為各語，能否相信？(三)原告主張被告明知兩造間並無債權債務關係，猶對前述
    法院聲請對原告發支付命令之行為，係屬侵權行為，應負損害賠償責任云云，有
    無理由？以下即分別說明。
四、原告依民事訴訟法第五百二十九條第二項、第五百三十一條請求之部分：
  (一)經查，「本案尚未繫屬者，命假扣押之法院應依債務人之聲請，命債權人於一定
    期間內起訴，債權人不於該項期間內起訴者，債務人得聲請命假扣押之法院，撤
    銷假扣押裁定」，此固為民事訴訟法第五百二十九條第一項所明定。惟法院於此
    所定之期間，係裁定期間，非不變期間，故債權人雖未於裁定所定期間內起訴，
    而於命假扣押之法院，為撤銷假扣押之裁定前起訴者，法院即不得為撤銷假扣押
    之裁定（最高法院六五年台抗字第三九二號判例意旨參考）；且所謂「法院應依
    債務人之聲請，限期命債權人起訴」者，係指提起本案訴訟或經法院判決確定，
    或包括已取得其他與確定判決有同一效力之執行名義之情形而言（最高法院七七
    年度台抗字第三二號裁定意旨參考）。再債務人對於支付命令未於法定期間提出
    異議者，支付命令與確定判決有同一之效力，民事訴訟法第五百廿一條亦定有明
    文可考。揆諸本件被告係在八十八年十二月二十三日對原告聲請假扣押，並經台
    灣新竹地方法院於八十八年十二月二十四日以八十八年裁全字第一八二七號裁定
    准許，嗣原告即於八十九年一月二十八日具狀聲請前開法院限期命被告起訴，而
    於前述法院於八十九年六月二十三日即以八十九年度裁全聲字第一一○號裁定撤
    銷前述假扣押裁定前，被告已於八十九年三月六日就前述聲請假扣押狀所載事由
    向前開法院聲請發支付命令，而上開支付命令並於前開法院所為撤銷假扣押裁定
    前，即已確定，有前述各書狀、裁定及前述法院於八十九年五月二十五日出具之
    支付命令確定證明書存卷足考，參照前開說明，前述台灣新竹地方法院八十八年
    裁全字第一八二七號假扣押裁定，本不得撤銷，是以原告聲請撤銷上開假扣押裁
    定容有未洽，因此台灣新竹地方法院於八十九年六月二十三日所為裁全聲字第一
    一○號撤銷假扣押裁定，其程序上即非無瑕疵，而參酌前開裁定性質上並非關於
    實體裁判之裁定，既無既判力，當不生拘束本院之效力，則原告據此主張損害賠
    償之請求，即無依據；甚至縱認本院本件就此部分之爭訟事實應該受到前開有瑕
    疵之裁定其效力之拘束，而認被告之行為客觀上符合民事訴訟法第五百二十九條
    之規範，但因被告確實就同一債權曾經提出前揭支付命令，且日後未經原告異議
    而於上開假扣押裁定經撤銷前即已確定均如前述，顯見被告聲請假扣押之際其原
    因債權並非毫無依據，自難指摘被告發動前述假扣押程序一節係屬違法或不當。
    參酌民法第五百三十一條請求權之成立，雖不以債權人之故意或過失為要件，然
    仍為侵權行為之特殊型態（僅為無過失責任之立法，參最高法院五十八年度台上
    字第一四二一號判例意旨），茲被告之行為既難認有何不法侵害之情事，則原告
    據此請求損害賠償，亦難成立。
  (二)其次，債權人就金錢請求欲保全強制執行者，固得聲請假扣押，但債權人聲請執
    行假扣押，是否應負侵權行為之責任，於有假扣押之本案存在之情形下，應以假
    扣押之本案訴訟判決確定之結果而論，蓋本案判決如債權人勝訴確定，則其以假
    扣押保全強制執行之債權，即得受清償，自無侵權行為可言；必債權人受敗訴判
    決確定者，始負責侵權行為之責任，債務人方有損害賠償之請求權可言（最高法
    院七十八年度台再字第三五號判決意旨參看）。查本件原告固以被告並未依上開
    限期起訴之裁定期間遵期起訴，致經上開法院撤銷假扣押裁定為由請求損害賠償
    ，然被告實際上確有提起前揭支付命令其後並經確定有如前述，其效果既與勝訴
    之確定判決具有同一效果，則類推前開說明，可見被告就原告為供免為假扣押所
    提存之擔保金，因其支付命令已經確定，本即得為受清償而予執行，實難指責被
    告前開聲請假扣押裁定之舉止係屬侵權行為，因此被告否認原告此部分損害賠償
    請求權之成立，即非空言。
  (三)何況債務人依民事訴訟法第五百三十一條規定，請求債權人賠償因假扣押或供擔
    保所受之損害者，需以損害與假扣押間有相當因果關係者為要件（最高法院民事
    判決六十年度台上字第四七○三號判例意旨參照）。查原告係主張被告之假扣押
    裁定，因民事訴訟法第五百二十九條第二項之規定而撤銷，依同法第五百三十一
    條規定請求上訴人賠償因不當假扣押或供擔保所受之損害，自須以損害與假扣押
    或供擔保間有相當因果關係為要件。惟觀諸原告所請惟觀諸原告所請求者，乃為
    國庫利息與法定利率之差額五十八萬八千九百四十五元，以及其營收之損失九十
    一萬二千六百七十一元（以上合計一百五十萬零一千六百一十六元，惟原告書狀
    內僅稱此部分請求款項為一百五十一萬元，參本院九十年十月八日言詞辯論筆錄
    及九十年十月三日提出之言詞辯論意旨狀）。惟原告就其主張因遭被告假扣押之
    行為，致損失之一百萬元營收損失一節，迄未舉證證明其此部分損害之存在，或
    舉證證明與前開假扣押行為間有何因果關係可言（如其交易取消或終止之原因係
    因該等假扣押行為所致等等），則其此部分主張，亦嫌無據。因此被告執此抗辯
    ，自屬可取。
  (四)綜前所述，原告依民法第五百三十一條、第五百二十九條第二項為由請求被告賠
    償其因假扣押、供擔保所受損害一百五十一萬元云云，均無理由。
五、就原告主張被告持前述確定之支付命令強制執行原告提存之擔保金二千五百五十
    萬元係屬不當得利、侵權行為等部分：
    按「債權人本於確定判決對於債務人為強制執行而受金錢之支付者，該確定判決
    如未經其後之確定判決予以廢棄，縱令判決內容不當，在債務人對於原執行名義
    之確定判決提起再審之訴予以變更前，亦非無法律之原因而受利益，自無不當得
    利可言」，此經最高法院六九年台上字第一一四二號判例載有明文可參。查本件
    原告固主張被告明知兩造間並無佣金債權關係存在，竟指原告為其債務人，而向
    台灣新竹地方法院聲請發支付命令，並執行原告提存之擔保金二千五百五十萬元
    係屬不當得利云云。但查被告強制執行前開擔保金，既係依據前開與確定判決具
    有相同效力之確定支付命令為執行名義，此為兩造所不爭，則其取得前開二千五
    百五十萬元之行為，即非無法律上之原因而受利益，亦與所謂侵害他人權利之觀
    念無涉。是以原告於循法定程序（如依聲請再審程序等）請求法院廢棄或變更該
    確定支付命令前，自無權利請求被告返還前開執行所得金錢（最高法院八二年度
    台上字第六一八號判決意旨參考）。因此被告否認原告有關不當得利、侵權行為
    之請求，即非無理由。
六、就原告主張被告藉不法手段取得確定之支付命令係屬侵權行為之部分：
  (一)按債務人對於支付命令未於法定期間提出異議者，支付命令與確定判決有同一效
    力；又按訴訟標的於確定之終局判決中經裁判者，當事人不得就該法律關係，更
    行起訴，民事訴訟法第五百二十一條、第四百條第一項分別定有明文（最高法院
    七十一年台上字第一七四二號判決內容參照）。查原告雖否認其為被告系爭二千
    五百五十萬元佣金債權之債務人，惟查原告主張被告為美商Ｄｅｌａｔｅｃｈ之
    合併公司ＡＴＭＩ公司之在台灣公司名稱，而前述Ｄｅｌａｔｅｃｈ積欠被告與
    訴外人ＫＪＭ債權共二千五百五十萬元，經委由尤英夫律師分別於八十八年十一
    月十七日及同年月三十日催告然未據給付，而訴外人ＫＪＭ並將對於Ｄｅｌａｔ
    ｅｃｈ之債權移轉予被告之事實，有銷售代理合約、世紀聯合法律事務所致ＡＴ
    ＭＩ公司之英文信在卷可稽，且該給付佣金事件業經台灣新竹地方法院八十九年
    度促字第二四九一號支付命令確定，亦有上開支付命令及確定證明書存卷可稽，
    依前述民事訴訟法之規定該確定之支付命令與確定判決有同一效力，原告即應受
    該確定支付命令之拘束，自不容其於本件訴訟中再就前開法律關係復行爭執，故
    原告確為被告系爭佣金債權之債務人，應堪認定。因此原告執前開確定之支付命
    令據以聲請執行上述原告提存擔保金之行為，亦屬本於合法之權源為之，自非侵
    權行為，甚為清楚。
  (二)雖然原告主張被告明知非伊之佣金債權之債權人，而聲請法院核發前開支付命令
    ，此等手段係屬侵權行為，應就執行原告提存之上開擔保金負損害賠償責任云云
    。但查原告主張之事項，無異係要求本院就前述已經支付命令程序確定之原告有
    無積欠被告佣金債務二千五百五十萬元之法律關係重行審認，其當事人及原因事
    實俱屬相同，縱其形式上因前後程序之訴訟標的不同、聲明亦有差別，致程序上
    並無重複起訴之問題，但就前揭原告是否積欠被告佣金債權二千五百五十萬元之
    爭點，依原告起訴意旨無異請求本院二度予以裁判，其不合理，無庸待言，可見
    原告所為本件侵權行為損害賠償之主張，應認係仍爭執已經確定之法律關係，即
    屬欠缺權利保護之必要。何況實例上向亦認為縱然確定之支付命令其債務人抗辯
    其並未積欠債權人之債權，即所謂真正之債務人係另為他人，故確定之支付命令
    內容有所不當，亦認應由債務人以聲請再審之程序表示不服，要非另行提起其他
    訴訟所得救濟（如最高法院七一年度台上字第一七四二號判決意旨所示，其他如
    最高法院七二年度台上字第四二七一號判決、八一年度台上字第三○○四號判決
    、八二年度台上字第六一八號判決之內容亦同），益徵本件原告主張：本件仍得
    就被告對於原告並無系爭佣金債權審酌，而以原告並非前開債權關係之債務人為
    由否定被告之請求云云，自乏依據。至於原告雖因逾期就前開確定之支付命令聲
    請再審，致其再審之聲請遭到駁回，無從依此途徑請求救濟，有台灣高等法院八
    十九年度抗字第三○八○號裁定存卷足佐，然此際亦不得謂原告就其已經確定之
    法律關係，竟得形式上重行更易訴訟標的即得另為起訴主張，否則法律關係之安
    定即無從保護，此為至明事理。
  (三)何況，當事人主張有利於己之事實者，就其事實有舉證之責任。民事訴訟法第二
    百七十七條定有明文。所謂舉證係指就爭訟事實提出足供法院對其所主張者為有
    利認定之證據而言，若所舉證據，不能對其爭訟事實為相當之證明，自無從認定
    其主張為真正。故主張詐欺或其他侵權行為賠償損害之請求權者，除須就詐欺之
    事實存在，或有損害之發生，及有責任原因之事實外，並以損害及責任原因事實
    二者之間有相當因果關係為成立要件，故侵權行為賠償損害之訴訟，原告須先就
    上述要件為相當之證明，始能謂其請求權存在。按原告主張被告「明知」兩造間
    並無前述佣金債權之關係之事證，無非以被告於本件之訴訟發生前所委任之律師
    尤英夫曾經於八十八年十一月七日、三十日二度寄發英文信函予美商ＡＴＭＩ公
    司請求支付佣金債務，並以副本送達原告，以及美商ＡＴＭＩ公司亦委由律師函
    覆尤英夫律師就債權存在與否及其範圍而為爭執，且前述Ｅｃｏｓｙｓ於八十八
    年八月六日即就Ｄｅｌａｔｅｃｈ與被告及ＫＪＭ所簽訂之系爭銷售代表契約，
    對被告及ＫＪＭ發函通知終止，並明確告知Ｄｅｌａｔｅｃｈ為Ｅｃｏｓｙｓ所
    合併，以及被告曾委託處理該債權爭議之美國律師事務所Ｓｎｅｌｌ　＆　Ｗｉ
    ｌｍｅｒ於八十八年九月八日寄發信函予Ｅｃｏｓｙｓ，由其所述內容「我們係
    受甲○○、ＭＡＲＫ　ＬｅＳｋｅｒ及其等之公司委託，協助渠等解決有關一九
    九七年一月十五日與據我們瞭解已為貴公司所併購之Ｄｅｌａｔｅｃｈ間之銷售
    代表合約未付款項爭議。特別是針對ＬｅＳｋｅｒ先生已數次請求給付，為貴公
    司所扣留依約（及相關文件）應付之佣金。」，與Ｅｃｏｓｙｓ亦曾於八十八年
    十一月九日，由該公司之副總經理致函被告，告知其所計算之佣金並予以付款，
    以及證人Ｍｒ‧　Ｏｌｉｖｅｒ　Ｚｉｔｚｍａｎｎ之證言，而推論被告明知
    Ｄｅｌａｔｅｃｈ業為Ｅｃｏｓｙｓ所合併，故被告主張之佣金爭議係存在於被
    告與Ｅｃｏｓｙｓ間，與原告無涉云云。但查，原告既不爭執尤英夫律師寄發之
    前開請求支付佣金債權之函文，已同時列舉被告及前述美商ＡＴＭＩ公司均為收
    受之人，雖有正、副本收受人之別，但依通常情事觀之，顯有認為其中一人應負
    給付佣金債務之責任之意思，否則當無如此大費周章之理，可見原告主張：被告
    主觀上明知原告並無支付系爭佣金債權之義務一節，即與客觀事實不符；至於原
    告提出之前述美商ＡＴＭＩ公司函覆尤英夫律師之書信、Ｅｃｏｓｙｓ寄發被告
    之卷存函文等，既為與被告爭辯系爭佣金債權其存在之有無、對象之他方當事人
    所寄發，自無從認為被告或其當時委任之代理律師於收受上開函文後，即應受前
    述函文意旨所拘束，而不得再事爭執應該給付系爭佣金債權之義務人身份，否則
    無異單方剝奪被告之抗辯權利；參考被告於收受前開函文後之八十八年十二月二
    十三日、八十九年三月六日各對原告就同一佣金債權分別提起前述假扣押聲請、
    調解聲請及支付命令，更知被告主觀上顯係認為原告應屬上開佣金債權之債務人
    ，是以原告指稱被告自始「明知」原告並非系爭債權之債務人而對之聲請發支付
    命令云云，難以採取。再證人Ｍｒ‧Ｏｌｉｖｅｒ　Ｚｉｔｚｍａｎｎ既屬前述
    美商ＡＴＭＩ公司之受僱人（職稱為法務長），復自承其兼有處理原告即該公司
    之臺灣子公司之法律事務，足徵其與原告之關係匪淺，則其指稱系爭佣金債權係
    存在於Ｅｃｏｓｙｓ（亦美商ＡＴＭＩ公司子公司之一）間，原告與馮五峰間並
    無文書往返等陳述，欲圖證明系爭佣金債權與原告無關云云，難免有偏頗之嫌；
    甚至證人亦坦承並未直接接觸被告之法定代理人馮五峰，則其陳述本件交易對象
    之內容，是否與真實相符亦值懷疑。何況參之證人亦自承美商ＡＴＭＩ公司係透
    過其他子公司持有原告之股權（以上證人陳述，參本院九十年十二月六日言詞辯
    論筆錄），則自交易之他造觀之，認為原告應與美商ＡＴＭＩ公司就系爭原屬Ｄ
    ｅｌａｔｅｃｈ應該交付之佣金債務同負給付責任，亦非不能想像之事，實難僅
    以被告指稱之系爭佣金債權給付對象為原告並據此聲請法院發支付命令，致與原
    告或美商ＡＴＭＩ公司認定不同，即屬明知而故為不法之侵害。因此被告抗辯：
    本件被告因就含原告之內可能之債務人均對之發動請求給付系爭佣金債權，致有
    本件支付命令之發動，並無侵權行為可言一節，當合情理而堪以相信。茲原告所
    舉前開證人證言及書證，既不足對其主張之被告侵權行為之事實為相當證明，則
    其陳述被告或其當時委任之代理人律師有欺罔或故為不法侵權行為之主張，即難
    以相信。
  (四)至於原告雖引最高法院八四年度台上字第一九六號判決意旨，認為被告係以不法
    行為取得本件確定之支付命令，應負損害賠償責任云云。但細繹前開最高法院全
    文意旨，其內容係以「票據上權利之行使，與票據之占有，有不可分離之關係，
    非票據之執票人不得行使之。上訴人明知非系爭支票之執票人，不得行使支票權
    利，竟以其影本，利用督促程序，取得支付命令，而對被上訴人強制執行，乃故
    意不法侵害被上訴人權利‧‧‧以不法行為取得該執行名義，侵害被上訴人權利
    」，揆其說明，主要係以原告於聲請法院發支付命令之際，並未取得先決權利之
    形式要件即執有支票正本，故認其取得確定支付命令一節係以不法手段為之。但
    查原告既無法證明被告取得系爭確定之支付命令其有何故為不法之手段或基於欺
    罔之犯意所為，而原告所稱被告以訴訟詐欺手段取得前開執行名義云云又無其他
    充分事證可佐，顯見本件情節，要與上開最高法院八四年度台上字第一九六號判
    決內容尚有不同，無從比附援引作為有利原告主張之依據。
  (五)從而，原告主張：被告係以侵權行為之手法取得確定之支付命令，應就強制執行
    所得之二千五百五十萬元負損害賠償責任之各項理由，皆難以相信。
七、綜上所述，原告以被告並未依前述臺灣新竹地方法院命限期起訴之裁定內容遵期
    起訴，致原告聲請之假扣押裁定遭法院撤銷，造成原告受有損害，依民事訴訟法
    第五百二十九條、第五百三十一條之規定請求賠償之一百五十一萬元一節，因未
    斟酌被告事實上已於假扣押裁定撤銷前另行就同一債權取得確定之支付命令，則
    其此部分請求，與上開條文規範之意旨已有不符，應予駁回。又系爭確定之支付
    命令既尚未遭變更或廢棄，而原告又無法證明被告取得系爭確定之支付命令其行
    為係出於不法之手段或有故意過失之情節，則原告主張被告持該確定之支付命令
    強制執行前揭原告提存之擔保金二千五百五十萬元係屬不當得利或侵權行為（含
    追加之訴）云云，亦無理由，均應駁回。
八、原告之訴既經駁回，其假執行之聲請亦失所附麗，亦應併予駁回之。
九、因本案事證已臻明確，兩造其餘主張陳述及所提之證據（如原告雖聲請訊問被告
    之法定代理人馮五峰及證人尤英夫，但因前開證人之待證事實已可從卷內事證或
    被告訴訟代理人陳報之書狀內容供為替代，且證人尤英夫更以民事訴訟法第三百
    零七條第一項第四款之事由拒絕證言，是上開證人自無再行訊問之必要），均毋
    庸再予審酌，附此敘明。
十、據上論結，本件原告之訴為無理由，依民事訴訟法第七十八條，判決如主文。
中      華      民      國    九  十  一    年    二    月  二  十  五  日
                                      民事第一庭  法      官  蕭胤瑮
右正本係照原本作成。
如不服本判決，應於收受送達後二十日內向本院提出上訴狀。
中　　　華　　　民　　　國　　九　十　一　　年　　二　　月　二　十　五　日
                                                  法院書記官  方美雲
